臺灣臺中地方法院刑事判決
110年度易字第1836號
公  訴  人  臺灣臺中地方檢察署檢察官
被      告  曾澔威


上列被告因妨害自由案件，經檢察官提起公訴（110年度偵字第1
3091號），本院判決如下：
    主    文
丙○○犯恐嚇危害安全罪，處拘役參拾日，如易科罰金，以新臺幣
壹仟元折算壹日；又犯恐嚇危害安全罪，處拘役伍拾日，如易科
罰金，以新臺幣壹仟元折算壹日，扣案空氣槍壹把（含彈匣壹個
）沒收。應執行拘役柒拾日，如易科罰金，以新臺幣壹仟元折算
壹日。
    犯罪事實
一、丙○○與甲○○前為男女朋友，因不滿甲○○另交男朋友，要求甲○○給付金錢，於民國109年6月至同年12月間，常至臺中市○○
    區○○路000號之檳榔攤騷擾甲○○。其竟基於恐嚇危害安全之
    犯意，於109年12月31日晚間11時59分許，至上開檳榔攤，
    先以手用力敲打玻璃門窗，並以「不開門給我試試看」、「
    出來給我試試看」、「你以後店…不用想開了」等語恫嚇甲○○，使甲○○心生畏懼，足以危害甲○○之人身、財產安全。甲○○遂打電話請男友丁○○報警，丁○○走至上開檳榔攤見到丙○○
    ，上前追趕丙○○，丙○○見狀往臺中市大里區至善路方向逃離
    ，為阻止丁○○追趕，另基於恐嚇危害安全之犯意，於110年1
    月1日零時24分許，在臺中市○○區○○路000號前，持空氣槍1
    把恫嚇丁○○，使丁○○心生畏懼，足以危害丁○○之人身安全。
    嗣經警據報後，持本院核發搜索票，於110年3月4日晚間8時
    30分許，在臺中市○○區○○路0巷00號3樓查獲丙○○，並扣得空
    氣槍1把（含彈匣1個），始查悉上情。
二、案經甲○○、丁○○訴由臺中市政府警察局霧峰分局報告臺灣臺
    中地方檢察署檢察官偵查起訴。
    理    由
一、證據能力部分：
  ㈠按被告以外之人於審判外之言詞或書面陳述，除法律有規定
    者外，不得作為證據，刑事訴訟法第159條第1項定有明文。
    查證人即告訴人甲○○、丁○○分別於警詢及偵查中未經具結之
    證述，屬被告丙○○以外之人於審判外之陳述，或係未依法具
    結後之陳述，因被告爭執證據能力（見本院卷第42頁），本
    院審酌證人甲○○、丁○○分別於警詢及檢察官偵查中未經具結
    之證述，均為被告以外之人審判外之陳述，既經被告爭執證
    據能力，且本院已依檢察官聲請，傳訊證人甲○○、丁○○於本
    院審理時以證人身分到庭具結受交互詰問，是證人甲○○、丁○○分別於警詢及檢察官偵查中未經具結之證述未符合例外得
    作為證據之情形，對於被告即無證據能力，不得作為本案裁
    判基礎。
  ㈡至卷內所存經本院引用為證據之非供述證據部分，並無傳聞
    法則之適用，審酌與本件待證事實間均具有關連性，且無證
    據證明係實施刑事訴訟程序之公務員違背法定程序所取得，
    亦無證據證明有何偽造、變造之情事，復經本院踐行調查證
    據程序，是依刑事訴訟法第158條之4之反面解釋，自應認均
    具有證據能力，得作為證據。
二、認定犯罪事實所憑之證據及理由：
    訊據被告固坦承有於上揭時間至上開檳榔攤，惟矢口否認有
    何恐嚇危害安全之犯行，辯稱：109年12月31日我有去檳榔
    攤，我想找甲○○跨年，問她最近怎樣，我當時並沒有說恐嚇
    的話，甲○○不開店門，我就要離開了；丁○○出來把我勾住，
    我騎機車要走，丁○○又把摔在地上，我就跑了，丁○○在後面
    追，我就拿BB槍出來嚇阻丁○○不要追我，我有拿BB槍出來往
    後比，有無指向丁○○，我看不清楚，我就趕快跑走了云云。
    經查：
  ㈠證人即告訴人甲○○於本院審理時證稱：我看到被告就把門鎖
    起來，被告用手一直搥玻璃，我很害怕，被告恐嚇我說店不
    要讓我開，被告在外面很用力拍打，我怕被告要傷害我，我
    不敢開門，我跟被告說「不要走，你不要走」，是希望被告
    等警察到場處理等語（見本院卷第106至107、109頁），核
    與證人即告訴人丁○○於本院審理時證稱：我原本在等甲○○下
    班，我聽到那邊有吵鬧聲，當時我在車上，就下車看，有看
    到被告在那裡敲櫥窗、大聲吼叫，甲○○拿手機打給我叫我報
    警等語（見本院卷第111頁）大致相符，而本院勘驗上開檳
    榔攤內監視器錄影畫面（檔案名稱：LAMV4595.MP4），可知
    告訴人甲○○在檳榔攤內，被告在檳榔攤外，被告以右手用力
    敲打檳榔攤玻璃，並用左手拉檳榔攤玻璃門（門已上鎖），
    再以右手用力敲打檳榔攤玻璃門；被告手指著告訴人甲○○，
    說：「出來給我開門。」，告訴人甲○○拿著手機打電話說：
    「報警、報警吶。」，被告盯著告訴人甲○○看，說：「開門
    。」，並敲打檳榔攤，發出碰的聲音；被告與告訴人甲○○互
    看，被告以右手指著告訴人甲○○說：「不開門給我試試看啦
    ，齁。」，告訴人甲○○說：「不要走，不要走，你不要走。
    」，被告說：「出來給我試試看啦。」，告訴人甲○○說：「
    你不要走。」，被告說：「你以後店…不用想開了。」並轉
    身離去等情，有本院勘驗筆錄及截圖照片在卷可稽（見本院
    卷第101至102、121至124頁），是告訴人甲○○指訴被告有上
    開恐嚇之行為，堪以採信。綜觀被告深夜時分，以手大力拍
    打告訴人經營檳榔攤之玻璃門窗，並對告訴人恫嚇「不開門
    給我試試看」、「出來給我試試看」、「你以後店…不用想
    開了」等語，被告所為行為及該話語之意涵，顯係加害告訴
    人甲○○之人身及財產安全之意。
  ㈡證人即告訴人丁○○於本院審理時證稱：被告要走，我有跟他
    發生拉扯，我往至善路方向跟上去，快追到時被告就亮槍出
    來，警告我不要過去，之後如監視器畫面所示，被告往其他
    路線跑，我就沒有再追，第一時間我不知道是真槍或假槍，
    我當然會害怕，追逐的過程我剛好到一間計程車行，當下有
    大聲吼叫，計程車行裡面有小朋友，也有人在外面，我就叫
    他們趕快進去，我在車子旁邊躲一下，我不敢繼續上前，後
    來被告往巷子逃離時我就沒有繼續追了，被告在亮槍前有跌
    倒，當時被告快被我追到了，被告爬起來之後不知道從哪裡
    拿槍出來，有亮槍的動作給我看，用台語說「不要過來喔」
    ，我就先閃一下等語（見本院卷第111至113頁），經本院勘
    驗檳榔攤附近監視器錄影畫面（檔案名稱：00000000.dat）
    ，被告從監視器畫面左下方快步往右上方走，右手持手槍揮
    舞，左手指向監視器畫面左下方，再往監視器畫面右邊巷子
    跑步離去等情，有本院勘驗筆錄及截圖照片在卷可稽（見本
    院卷第103、129至131頁），是告訴人丁○○指訴被告有上開
    恐嚇之行為，堪以採信。
　㈢按刑法於妨害自由罪章，以該法第305條規範對於以加害生命
    、身體、自由、名譽、財產之事，恐嚇他人致生危害於安全
    者之刑責，目的在於保護個人免受不當外力施加恐懼的意思
    自由法益；倘以使人畏怖為目的，為惡害之通知，受通知人
    因心生畏懼而有不安全感，即該當於本罪，不以客觀上發生
    實際的危害為必要；又惡害之通知方式並無限制，凡一切之
    言語、舉動，不論直接或間接，足以使他人生畏懼心者，均
    包含在內；至是否有使被害人心生畏懼，應以各被害人主觀
    上之感受，綜合社會通念判斷之（最高法院107 年度台上字
    第1864號判決意旨參照）。亦即恐嚇危害安全罪之成立並不
    以行為人真有加害之意或發生客觀上之危害為必要，舉凡一
    切言語、舉動足以使人生畏怖心者均屬之。告訴人甲○○、丁○○確因被告上開行為而心生恐懼乙節，亦據告訴人甲○○、丁○○於本院審理時證述明確（見本院卷第110、113頁），而被
    告既有一定智識程度及社會歷練，對於上開行為，將造成他
    人受到威脅、感到內心恐懼一節，被告要無諉為不知之理，
    而被告依然為之，被告主觀上有加害告訴人甲○○、丁○○生命
    、身體、財產之意至為明確，被告主觀上有恐嚇告訴人甲○○
    、丁○○之故意，殆無疑義。
  ㈣被告雖以持空氣槍係正當防衛一節為辯。惟按刑法第23條之
    正當防衛，係以對於現在不法之侵害，而出於防衛自己或他
    人權利之行為為要件。因之正當防衛，必對現在之不法侵害
    ，始能成立，所謂現在，乃別於過去與將來而言，此為正當
    防衛行為之「時間性」要件。過去與現在，以侵害行為已否
    終了為準，將來與現在，則以侵害行為已否著手為斷，故若
    侵害已成過去，或預料有侵害而侵害行為尚屬未來，則其加
    害行為，自無成立正當防衛之可言。至於防衛過當係指為排
    除現在不法侵害之全部防衛行為欠缺「必要性」及「相當性
    」要件而言，必係防衛行為，始生是否過當，倘非防衛行為
    ，當無過當與否之問題（最高法院100 年度台上字第4939號
    判決意旨參照）。證人丁○○於本院審理時證稱：被告要去牽
    他的摩托車，我走過去叫被告不要走等警察來，警察來之後
    在警察面前走，被告堅持不要，當時我站在被告摩托車旁邊
    ，被告想走也沒辦法走，被告就用雙手往我胸口推一下，我
    伸手過去要抓被告，但是沒有抓到，被告就把摩托車丟著人
    跑掉了，我沒有把被告壓在地上，也沒有與被告發生任何扭
    打的情形等語（見本院卷第111至112頁），且本院勘驗監視
    器錄影畫面（檔案名稱：00000000.dat），被告從監視器畫
    面左上方跑往右下方，告訴人丁○○在後面追著被告，告訴人
    丁○○跑到計程車前，先往後退一步，再走到計程車駕駛座旁
    邊，並手指往被告跑走的方向，告訴人丁○○再往監視器畫面
    右下方跑去等情，有本院勘驗筆錄及截圖照片在卷可稽（見
    本院卷第102至103、125至127頁），可見告訴人丁○○僅是出
    手阻止被告離去，且追緝時並未持有任何工具或物品，縱告
    訴人丁○○先前出手阻止被告離去，被告認是不法侵害，然該
    不法侵害業已過去，故此時被告所為，應係對告訴人丁○○先
    前出手阻止離去之舉，心生不滿而進行持槍恐嚇，自非對現
    在不法行為而為防衛，其行為亦顯非排除侵害之必要行為，
    應具有恐嚇之犯意存在。從而，被告上開持槍之舉，徒以遭
    告訴人丁○○壓制、毆打，主張當時受有侵害，辯稱示槍僅單
    純要自我防衛而無恐嚇犯意云云，核與前開事證有違，委難
    採信。
  ㈤綜上所述，被告所辯，實屬卸責，不足採信。本件事證已臻
    明確，被告犯行堪以認定，應依法論科。 
　㈥被告固聲請調閱附近十字路口仁化路與至善路口的監視器畫
    面，惟本案事證已臻明瞭，上開調查證據之聲請核無必要，
    爰不予調查，併此敘明。
三、論罪科刑：
  ㈠核被告所為，係犯刑法第305條之恐嚇危害安全罪。又被告所
    犯上開二罪，犯意各別，行為不同，應分論併罰。
　㈡爰以行為人之責任為基礎，審酌被告已屬智識成熟之成年人
    ，卻不思克制情緒、理性處理與他人之紛爭，而以上開方式
    恐嚇告訴人丙○○、丁○○，顯未能尊重他人生命、身體、財產
    免於恐懼，亦欠缺情緒管理及自我控制能力，所為實不足取
    ；並考量被告迄今未與告訴人達成和（調）解，或取得其諒
    解，及否認犯行等犯後態度，兼衡其犯罪動機、手段、行為
    所生之危害，暨其自述大學畢業之教育程度、職業為做工廠
    操作員、家庭經濟狀況勉持（見本院卷第119頁）等一切情
    狀，分別量處如主文所示之刑，並各諭知易科罰金之折算標
    準。暨衡以其所犯2罪之罪質，及犯罪動機、手段，犯案之
    時間等情，定其應執行之刑，並諭知易科罰金折算標準。
四、沒收部分：
　　扣案之空氣槍1把（含彈匣1個），為被告所有並供犯恐嚇危
    害安全罪所用之物，爰依刑法第38條第2項之規定，於被告
    所犯恐嚇告訴人丁○○罪名項下，宣告沒收。
據上論斷，應依刑事訴訟法第299條第1項前段，刑法第305條、
第41條第1項前段、第51條第6款、第38條第2項，刑法施行法第1
 條之1第1項，判決如主文。
本案經檢察官戊○○提起公訴，檢察官乙○○到庭執行職務。
中　　華　　民　　國　　110 　年　　12　　月　　27　　日
                  刑事第十四庭  法  官  許慧珍
以上正本證明與原本無異。
如不服本判決應於收受判決後20日內向本院提出上訴書狀，並應
敘述具體理由；其未敘述上訴理由者，應於上訴期間屆滿後20日
內向本院補提理由書（均須按他造當事人之人數附繕本）「切勿
逕送上級法院」。
告訴人或被害人如對於本判決不服者，應具備理由請求檢察官上
訴，其上訴期間之計算係以檢察官收受判決正本之日期為準。
                                書記官  謝坤冀
中　　華　　民　　國　　110 　年　　12　　月　　27　　日
附錄本案論罪科刑法條：
中華民國刑法第305條
以加害生命、身體、自由、名譽、財產之事恐嚇他人，致生危害
於安全者，處2年以下有期徒刑、拘役或9千元以下罰金。